【裁判字號】    99,訴,244
【裁判日期】    990629
【裁判案由】    違反毒品危害防制條例
【裁判全文】
臺灣嘉義地方法院刑事判決               99年度訴字第244號
公  訴  人  臺灣嘉義地方法院檢察署檢察官
被      告  甲○○
上列被告因違反毒品危害防制條例案件，經檢察官提起公訴（99
年度毒偵字第125號），被告於準備程序期日就被訴事實為有罪
陳述，本院合議庭裁定由受命法官獨任進行簡式審判程序，判決
如下：
    主  文
甲○○施用第一級毒品，累犯，處有期徒刑捌月。又施用第二級
毒品，累犯，處有期徒刑肆月。扣案第二級毒品甲基安非他命壹
包（含袋重零點參公克）沒收銷燬，其外包裝袋壹只沒收。應執
行有期徒刑拾壹月。扣案第二級毒品甲基安非他命壹包（含袋重
零點參公克）沒收銷燬，其毒品外包裝袋壹只沒收。
    犯 罪 事 實
一、甲○○前於民國（下同）90年間，因施用毒品案件，經送觀
    察、勒戒後，認無繼續施用毒品之傾向，於91年5月7日執行
    完畢釋放，並經國防部南部地方軍事法院檢察署軍事檢察官
    於91年5月8日，以90年偵字第859號為不起訴處分確定。又
    因施用第一級、第二級毒品案件，經本院分別以96年度訴緝
    字第12號判決判處有期徒刑8月、5月，定應執行有期徒刑1
    年確定，以96年度訴字第285號判決判處有期徒刑9月、4月
    ，定應執行有期徒刑1年確定，另因妨害兵役條例案件，經
    本院以96年度嘉簡字第488號判決判處有期徒刑3月確定，上
    揭各罪經本院裁定減刑後定應執行有期徒刑1年又15日，甲
    ○○於97年4月9日縮短刑期假釋出監，於同年5月13日假釋
    期滿視為執行完畢。猶不知警惕，復基於施用第一級毒品海
    洛因及第二級毒品甲基安非他命之犯意，於99年1月26日凌
    晨3時許，在嘉義縣民雄鄉文隆村鴨母3之1號居所，先以
    甲基安非他命放入玻璃球燒烤之方式，施用第二級毒品甲基
    安非他命1次，再以海洛因加入香菸點燃吸食之方式，施用
    第一級毒品海洛因1次；嗣於同日上午9時28分許，在同一地
    點，為警查獲，並扣得毒品甲基安非他命1包，含袋重0.3公
    克，採其尿液送驗，結果呈嗎啡、可待因及甲基安非他命陽
    性反應，始查悉上情。
二、案經嘉義縣警察局民雄分局報告臺灣嘉義地方法院檢察署檢
    察官偵查起訴。
    理  由
一、本件係經被告甲○○於準備程序當庭表示認罪，而經本院裁
    定以簡式審判程序加以審理，則依據刑事訴訟法第273條之
    2、同法第159條第2項之規定，不適用傳聞法則有關限制證
    據能力之相關規定，合先敘明。
二、訊據被告甲○○對於上開犯罪事實均坦承不諱，佐以被告於
    99年1月26日上午9時28分許，經警得其同意採尿送驗，其結
    果呈嗎啡、可待因陽性及甲基安非他命陽性反應乙情，有臺
    灣檢驗科技股份有限公司99年2月8日濫用藥物尿液檢驗報告
    （檢體編號為：99民A32）、代號與真實姓名對照表、扣押
    書、搜索筆錄、扣押物品目錄表、扣押物品收據各1份、現
    場照片2張、毒品照片1張在卷可佐，並有扣案第二級毒品甲
    基安非他命1包扣案可資佐證。是上開補強證據，已足資擔
    保被告前述自白之真實性，核與事實相合，可信為真實。
三、按施用第一、二級毒品為犯罪行為，毒品危害防制條例第10
    條定有處罰明文。故施用第一、二級毒品者，依前揭規定本
    應科以刑罰。惟基於刑事政策，對合於一定條件之施用者，
    則依同條例第20條、第23條之規定，施以觀察、勒戒及強制
    戒治之保安處分。又毒品危害防制條例於92年7月9日修正公
    布，自93年1月9日施行，其中第20條、第23條將施用毒品之
    刑事處遇程序，區分為「初犯」及「5年內再犯」、「5年後
    再犯」。依其立法理由之說明：「初犯」，經觀察、勒戒或
    強制戒治後，應為不起訴處分或不付審理之裁定；經觀察、
    勒戒或強制戒治執行完畢釋放後，「5年內再犯」者，因其
    再犯率甚高，原實施之觀察、勒戒及強制戒治既已無法收其
    實效，爰依法追訴或裁定交付審理。至於經觀察、勒戒或強
    制戒治執行完畢釋放後，「5年後再犯」者，前所實施之觀
    察、勒戒或強制戒治已足以遮斷其施用毒品之毒癮，為期自
    新及協助其斷除毒癮，仍適用「初犯」規定，先經觀察、勒
    戒或強制戒治之程序。從而依修正後之規定，僅限於「初犯
    」及「5年後再犯」二種情形，始應先經觀察、勒戒或強制
    戒治程序。倘被告於5年內已再犯，經依法追訴處罰，縱其
    第3次（或第3次以上）再度施用毒品之時間，在初犯經觀察
    、勒戒或強制戒治執行完畢釋放5年以後，已不合於「5年後
    再犯」之規定，且因已於「5年內再犯」，顯見其再犯率甚
    高，原實施觀察、勒戒或強制戒治，已無法收其實效，即應
    依該條例第10條處罰（參見最高法院97年9月9日第5次刑事
    庭會議決議意旨）。查被告於90年間因施用毒品案件，經國
    防部南部地方軍事法院送觀察、勒戒處分，於91年5月7日執
    行完畢。又於觀察勒戒執行完畢釋放後5年內，於95年2月21
    日施用海洛因、甲基安非他命各1次，經本院以96年度訴緝
    字第12號判決判處罪刑確定；於96年2月16日施用海洛因、
    甲基安非他命各1次，經本院以96年度訴字第285號判決判處
    罪刑確定；再於98年6月18日施用海洛因、甲基安非他命各1
    次，經本院以98年度訴字第725號判決判處罪刑確定，有臺
    灣高等法院被告前案紀錄表乙份附卷可稽。故被告於觀察勒
    戒執行完畢後5年內再次犯施用毒品案，且經法院判處罪刑
    確定，被告又再度因施用毒品而被查獲，雖本次係於其前受
    觀察勒戒執行完畢5年後再犯，揆諸前開說明，已不合於「5
    年後再犯」之規定，自應依毒品危害防制條例第10條第1項
    之規定處罰。是核被告所為，各係犯毒品危害防制條例第10
    條第1項、第2項之施用第一級毒品罪及施用第二級毒品罪。
    被告持有第一級、第二級毒品以施用，其持有之低度行為，
    應為施用之高度行為所吸收，不另論罪。又被告有前揭之前
    科科刑及執行紀錄，有臺灣嘉義地方法院檢察署刑案資料查
    註紀錄表、臺灣高等法院被告前案紀錄表各1份在卷可按，
    其受徒刑之執行完畢，5年以內故意再犯有期徒刑以上之罪
    ，為累犯，各應依刑法第47條第1項之規定，均應加重其刑
    。爰審酌被告曾因施用毒品，經國防部南部地方法院裁定送
    觀察勒戒及徒刑之執行完畢而再犯本案，惟念及施用毒品本
    質上係戕害自身健康之行為，尚未嚴重破壞社會秩序或侵害
    他人權益，又被告於審判程序坦承犯行，態度尚佳等一切情
    狀，分別量處如主文所示之刑，並定其應執行刑。
四、次按查獲之第一、二級毒品，不問屬於犯人與否，均沒收銷
    燬之，毒品危害防制條例第18條第1項前段定有明文。查被
    告持有於99年1月26日經警查扣之白色結晶物1包（含袋重
    0.3公克），業據其坦承係向綽號「阿男」之男子購入甲基
    安非他命並於該日施用剩餘（見99年毒偵字第125號卷第20
    頁、本院卷第27頁），並經警查獲而採集尿液送驗結果，呈
    現海洛因及甲基安非他命陽性反應等節，亦有臺灣檢驗科技
    股份有限公司99年2月8日濫用藥物尿液檢驗報告在卷可稽（
    見上揭偵卷第26頁），足認扣案白色結晶物確係被告本案施
    用剩餘者，並屬毒品危害防制條例第2條第2項第2款所定之
    第二級毒品甲基安非他命。是以，本件扣案之第二級毒品甲
    基安非他命1包（含袋重0.3公克）均應依毒品危害防制條例
    第18條第1項前段之規定，宣告沒收銷燬。至本件扣案之毒
    品外包裝袋1只，係用於包裹毒品，防其裸露、逸出、潮濕
    ，便於持有藉以施用係被告所有供其施用毒品所用之物，又
    非屬毒品危害防制條例第19條第1項規定應沒收之物，爰依
    刑法第38條第1項第2款規定，宣告沒收之（最高法院91年度
    臺上字第4076號、第4416號判決參照）。
五、依刑事訴訟法第273條之1第1項、第299條第1項前段，毒品
    危害防制條例第10條第1項、第2項、第18條第1項前段，刑
    法第11條前段、第47條第1項、第51條第5款、第38條第1項
    第2款，判決如主文。
本案經檢察官林俊良到庭執行職務。
中    華    民    國    99    年    6     月    29    日
                  刑事第四庭    法  官  王慧娟
以上正本證明與原本無異。
如不服本判決應於收受判決後10日內向本院提出上訴書狀，並應
敘述具體理由；其未敘述上訴理由者，應於上訴期間屆滿後20日
內向本院補提理由書（均須按他造當事人之人數附繕本）「切勿
逕送上級法院」。
中    華    民    國    99    年    6     月    29    日
                                書記官  高文靜
附錄法條：
毒品危害防制條例第10條
施用第一級毒品者，處 6 月以上 5 年以下有期徒刑。
施用第二級毒品者，處 3 年以下有期徒刑。

司法院資訊處製作；財團法人民間司法改革基金會備份。
